【裁判字號】    97,簡,639
【裁判日期】    971031
【裁判案由】    進口貨物核定稅則號別
【裁判全文】
臺北高等行政法院判決
                                       97年度簡字第639號
原      告  凱加實業股份有限公司
代  表  人  甲○○
訴訟代理人  張孟茹  律師
被      告  財政部基隆關稅局
代  表  人  呂財益（局長）
訴訟代理人  乙○○
上列當事人間因進口貨物核定稅則號別事件，原告不服財政部中
華民國97年3月28日台財訴字第09600529000號訴願決定，提起行
政訴訟。本院判決如下：
    主  文
原告之訴駁回。
訴訟費用由原告負擔。
    事實及理由
一、原告主張：
    (一)原處分違反行政自我拘束原則，而應撤銷：
      1.按行政機關於自由裁量的範圍內，所為之處分亦須合乎
        平等原則的要求，亦即，在事實上與法律上相同的情況
        下，所為之裁量亦須相同。此時平等原則之具體要求即
        為事實上與法律上「相同的案情，相同處理；不同的案
        情，不同處理」。行政機關在個案上，一旦有所決定，
        且已形成行政慣例時，除非有重大事由，其後即受到該
        決定之拘束，此即為行政自我拘束原則。而學者翁岳生
        於其著作就行政自我拘束原則所舉之例示即為：某特定
        物品，並不列入貨物稅的課稅對象，歷經多年，不僅為
        稅捐稽徵機關方面所承認，且在人民這一方面也信賴不
        課稅而為行動的情形，在同一法律底下，驟然變更解釋
        ，將該物品納入課稅對象處理，並非妥常的措施。
      2.原告長期進口本件系爭貨品，依被告歷年來之行政先例
        系爭貨品均歸類於申報稅則第1208.10.00.00-6號而核
        課3﹪稅率，直至95年始遭被告連續將原告進口之不同
        批次系爭貨品改列為第19類稅則編號第1901.90.99.00-
        1而核課30﹪稅率。惟查，我國輸出入貨品分類號表及
        其稅則稅率表有關本件系爭貨品之規定未有變更，被告
        何以就同一進口貨品為不同稅則之歸列認定。海關就進
        口貨品稅則之認定關係商民生計影響甚鉅，被告未遵循
        已形成之行政先例以3﹪稅率課徵本件進口稅，增加原
        告之成本並造成損害，除已違反「信賴保護原則」外，
        顯然亦已違反「行政自我拘束原則」。從而，自應撤銷
        原處分。
    (二)本件產品未經烘焙、調製之程序，而應歸類於申報稅則
      1208.10.00.00-6號：
      1.按國際商品統一分類制度註解（下稱H.S註解）第12章載
        有「第12.08 節不但包括未脫脂之粉及細粒且涵蓋部份
        脫脂之粉及細粒及脫脂後再全部或部份以其原油加脂之
        粉及細粒」；該章總則有詳細敘明「包括在本節內之種
        子或果實可能是整個、破的、去皮或去殼的，可以經適
        度之加溫使其產品較好保存…」，可見加溫烘焙本為第
        12章所明文允許，是安定酵素活性之必要處理，則產品
        縱經加熱程序，仍可歸類於本章節甚明。
      2.復查，本件系爭產品在生產過程中因黃豆係天然農產品
        ，含有水分及酵素，因此以攝氏105度左右（華氏250-
        300度）之低溫緩慢加熱以降低其水分及酵素之活性，
        俾便於保存，其自然特性並無改變，且其作為一般用途
        使用亦未改變，此有原製造商產品製程證明可證。
      3.又查，原製造商產品製程證明同時亦可證明爭黃豆粉實
        為純100﹪全脂黃豆粉，並非調製品，其經適度之加溫
        使其產品較好保存（如除去部分水份使其油質酵素變成
        不活性化）及去掉苦味，或使其產品更容易被使用。
      4.是以，系爭黃豆粉不論依上開我國商品分類表或國際商
        品分類表，皆應歸類為我國商品分類表第12.08節第
        1208.10.00.00-6號黃豆粉或細粒，而非稅則第
        1901.90.99.00-1號，被告以已烘焙為理由，即逕予認
        定系爭黃豆粉為調製品，顯不合理。
    (三)本件產品加熱處理過程並未超出海關進口稅則第12章所允
      許得加溫之範圍：
      1.海關進口稅則第12章允許為了去苦味、除去部分水分使
        其酵素變成不活性化，而適度加溫處理，其處理目的為
        使產品達較好保存或使用，且不影響該產品（種子或果
        實）之自然特性為先決條件，此為該章章註明載，而本
        件產品之生產過程即係如前項所述，本件產品加熱處理
        過程並未超出海關進口稅則第12章所允許得加溫之範圍
        。黃豆產品經此加熱程序，去除苦味、酵素活性後，已
        係可即時食用，亦即，黃豆產品之加溫處理，無法僅只
        去苦味、除酵素活性，而不能即時食用，若要以可即時
        食用而排除核定為海關進口稅則第12章，則該章章註所
        允許之加熱將形同具文。再者，是否可即時食用，並非
        決定可否核定為海關進口稅則第12章之要件，若以此為
        由遽為核定本件產品非屬該章之產品，即為適用稅則有
        誤，而為違法。
      2.按商品分類表第12章章註及目註總則中，並未排除「可
        即時食用」之適用，從而油料種子或含油質果實之粉及
        細粒類是否為可即時食用，並非決定應屬第12章或第19
        章之要件，被告逕自以是否「可即時食用」作為區別適
        用第12章或第19章之標準，實屬於法無據，次查，被告
        於稅則預先審核案例中，有數件案例皆係可即時食用者
        ，亦為被告歸列於第12章，例如：南瓜子粉末、大麥苗
        粉、苜蓿苗粉、甜茶葉等皆係可即時食用者；再者，該
        預先審核案例中，有數件案例皆係僅取植物之一部分之
        產品，例如棕櫚心、檳榔樹之心、乾燥烘焙蕎莖、幼葉
        等，亦為被告歸列於第12章，更可見被告處分無據。甚
        且食用花生粉及細粒依中華民國輸出入貨品分類號亦應
        歸類於第12章。是油料種子及含油果實類是否可即時食
        用並非決定是否應歸屬第12章之要件。
      3.又查，本件產品雖係僅取黃豆胚軸，然仍未逸脫海關進
        口稅則第12章之文義範圍，而該章並無排除黃豆胚軸粉
        之適用，亦無於他章另列黃豆胚軸粉，是以，若將黃豆
        胚軸粉獨立於黃豆粉外，另行核定，實為於法無據。另
        外，論是大麥粉或是大麥胚芽粉皆係屬海關進口稅則第
        11章，參酌此一分類精神，黃豆胚軸粉實無為歧異認定
        之理。再者，海關進口稅則第12章中亦有許多貨品係可
        即時食用者，被告以本件產品可即時食用而主張不得核
        定為海關進口稅則第12章，顯無理由。
      4.按改制前行政法院77年判字第1416號判決意旨可知，取
        出胚軸並非即可謂係經調製。
      5.原告亦曾就系爭貨物稅則分類歸屬一事先行詢問被告，
        詢問之貨物材質成分為：100％SOY GERM（按：黃豆胚
        軸），從而被告當時於已知悉系爭貨物係只取出黃豆胚
        軸之情形下，仍於稅則預先審核案例中將系爭貨物歸列
        於第12章，可見取出胚軸實非可謂係經調製，黃豆胚軸
        粉實應屬於第12章之貨物無誤。
    (四)本件產品並不屬於第19章之產品：
      1.按海關進口稅則第2條規定，本件稅則分類核定時應依
        照稅則號別所列之名稱及有關類或章註為之。
      2.被告連續將原告進口之不同批次系爭貨品改列為第19類
        稅則編號第1901.90.99.00-1，該編號屬商品分類第19
        章，以「調製」為必要生產過程，而「調製」一詞依教
        育部線上電子字辭典之定義為「調配各種材料，製成食
        物」。又按改制前行政法院81年判字第510號判決意旨
        ，亦可得知「調製」應係指二種以上材料調和製造始足
        當之，而同一法律之同一文字應為相同解釋係為當然之
        理，上開判決既係針對同一法律之同一文字「調製」作
        出解釋，此一解釋亦應適用於該法律於他處出現之同一
        文字。
      3.另參諸商品分類表將純乳製品歸列於第4章，卻將調和
        二種以上材料製造之乳製品另行歸列於第19章，亦可得
        知第19章之「調製」確實係指：「調配各種材料，製成
        食物」無訛。從而，「調製」必係調配二種以上材料，
        始足當之，而第19章之名稱既為：「穀類、粉、澱粉或
        奶之調製食品；糕餅類食品」，依海關進口稅則第2條
        規定可知，系爭貨物分類之核定，應依照此名稱為之，
        亦即僅只有調製食品可經核定為本章之產品。然依原製
        造商產品製程證明可知系爭貨物實為純粹100﹪全脂黃
        豆粉，並非調製品，無添加任何外來物，單純係黃豆胚
        軸，並無調配各種材料，且亦未變更其作為天然食品之
        本質，自不應核定為第19章稅則。
      4.綜上所述，系爭貨物既未有添加物、又未調配二種以上
        材料，亦即未經調製手續，依海關進口稅則第2條規定
        ，即不得歸列於第19章，否則即係適用稅則有誤。
    (五)94年9月14日（94）基關字第45號基隆關稅局進口稅則分
      類疑問及解答函示、以及參據之美國海關意見與美國稅則
      分類案例於本件是否能逕予適用，容有疑問：
      1.被告並未提出該份函示完整內容，該函示所指之貨物是
        否與系爭黃豆粉有本質上類似性，而能適用於本件已有
        疑問。次之，該函示所依據之美國海關意見亦未見被告
        提出，則美國海關表示意見之對象、意見內容即未可知
        ，被告援用是否失據，即甚有可疑。
      2.查原製造商所出售之黃豆粉有數種規格，計有Micro、
        Regular、Granular等，各種規格間之區別在於比重之
        不同，而非尺寸大小不同，系爭黃豆粉為其中之
        Regular，並非意味其即為被告所謂之particle size，
        被告無視於此，即遽認定系爭黃豆粉為particle size
        ，而將系爭貨物稅則逕予改列第1901.90.99號，顯屬誤
        解。
      3.又訴願決定駁回理由謂美國稅則分類案例HQ959748與本
        案為不同貨物，惟查，原製造商所出售之黃豆粉有數種
        規格，包含Micro、Regular、Granular等，已如前述，
        至於美國稅則分類案例HQ959748之對象係為SoyLife
        Soybean Flour，包含該品牌所有之同類商品（Soybean
        Flour），並非僅只針對其中一種規格，是以，本件系
        爭黃豆粉亦應包含其中，而本件被告既係依照美國海關
        意見作成本件處分，而該意見嗣遭美國財政部以上開案
        例裁決推翻，被告自應採納美國上開案例，將本件係爭
        貨品歸類為稅則第1208.10.00.00-6號黃豆粉或細粒。
      4.被告並未據體指摘證明如何認定美國之分類意見係認
        SoyLife Complex Products為經烘焙或烹煮之調製品，
        SoyLife,Soybean Flour為經加熱之黃豆粉。經查，系
        爭貨品之名稱為SOYLIFE COMPLEX REGULAR N-GMO
        SOYBEAN FLOUR，與被告所稱之二貨名皆不相符，則系
        爭貨物究屬何者尚有可疑。再者，系爭貨物縱不屬稅則
        第1208.10.00.00-6號，亦應屬稅則第1212.99.90號。
    (六)被告欲變更其稅則號別應報部核定：
      按財政部台財關第0000000及770027306號函，海關對於進
      口貨品之稅則歸列，如發現所歸列之稅則號別不適當，擬
      變更其稅則號別且有將影響進口人權益者，除已明文修訂
      者外，應報部核定。本件被告於法律規定並無變更之情形
      下，將同一進口貨品變更稅則號別，即應係認為之前所歸
      列之稅則號別不適當而為之，而此一變更將影響進口人（
      即原告）權益，依上開函示，即應由關稅總局報部核定，
      始得為之。且被告並未實質解釋說明何以本件顯係前後稅
      則歸列不一致，卻仍非變更係稅則號別，而無上開函示之
      適用。
    (七)原告之信賴應受信賴保護：
      1.按信賴保護原則乃在保護人民對於國家正當合理的信賴
        ，人民因信賴特定行政行為所形成之法秩序，而安排其
        生活或處置其財產時，不能因為嗣後行政行為之變更而
        影響人民之既得權益，使其遭受不可預見之損害。
      2.信賴基礎：
        查原告曾就系爭貨物之稅則分類歸屬一事先行詢問被告
        ，詢問之貨品貨品名稱為：SOYLIFE COMPLEX MICRO
        SOYGERM FLOUR，材質成分為：100％SOY GERM（按：黃
        豆胚軸），從而被告於已知悉系爭貨品係只取出黃豆胚
        軸之情形下，仍在稅則預先審核案例中將系爭產品歸列
        於第12章，此即為信賴基礎。
      3.信賴表現：
        原告係信賴被告上開之稅則預先審核，始據以決定進口
        系爭貨物，蓋歸類於第12章，稅率為3﹪，惟若遭歸類
        於第19章，稅率則將高達30﹪，此將使原告之成本大幅
        提昇，而就是被告稅則預先審核將系爭產品歸類於第12
        章，原告於核估成本，認為進口系爭貨物合算後，始決
        定進口之，原告生活亦因此而有深刻改變，從而，原告
        已有客觀上具體信賴表現。
      4.承上，原告已就貨物之材質成分為完全陳述（黃豆胚軸
        ），又無其他信賴不值得保護之情形，準此，本件原告
        即應得主張適用信賴保護原則。
      5.另系爭貨物依原製造商之名稱為SOYBEAN FLOUR，原告
        係依原製造廠商提供之資料及其使用名稱申報進口，此
        觀之原製造商之網頁資料中並無SOYGERM FLOUR此項產
        品，而對SOYBEAN FLOUR此產品之介紹卻有說明此係黃
        豆胚軸粉，即為可明，復且系爭貨物進口外包裝標籤上
        也載有「SOYBEAN FLOUR」字樣，從而可知原告實無提
        供不正確之資料、不完全之陳述，更非為了影響稅則歸
        列而為申報云云。
    (八)提出中華民國輸出入貨品分類號表第12章及其稅則稅率表
      、本件復查決定書及訴願決定書、國際商品統一分類制度
      註解第12章總則、原廠加工製造證明書（Manufacturer's
       Certificate for Soylife Complex）、我國商品分類表
      第12章章註、中華民國輸出入貨品分類號列第11章、我國
      商品分類表第19章章註、教育部線上電子字辭典之「調製
      」定義、系爭黃豆粉原製造商之產品說明、財政部台財關
      第0000000及770027306號函、商品分類表第12章目註總則
      、稅則預先審核案例、海關進口稅則、中華民國輸出入貨
      品分類號列第4章及第19章、系爭貨物進口外包裝標籤等
      件影本為證。
    聲明：訴願決定、復查決定及原處分均撤銷。
          訴訟費用由被告負擔。
二、被告辯稱：
    (一)按稅則第1208.10.00號「大豆(黃豆)粉及細粒Flour and
      meals of soy beans」稅率3﹪；稅則第1901.90.99號「
      其他第1901節所屬之調製品」稅率30﹪，稅則第2106.90.
      99號「其他未列名食物調製品」，稅率為30%。根據原告
      所提供之貨物加工製程（原處分卷附件5），系案貨物第1
      項為已烘焙之黃豆胚軸粉，被告以其可供即食沖泡特性，
      核列稅則第1901.90.99號「其他第1901節所屬之調製品」
      ；至第2項貨物係由第1項貨物之萃取物調製而成，歸列稅
      則第2106.90.99號，應屬妥適。再者，系爭貨物依原告所
      提供之加工製程及成分表分析（原處分卷附件5），係以
      黃豆壓碎取得之黃豆胚軸，經以華氏250-300度(121 ℃
      -148℃)烘焙後研磨製成之粉，由於黃豆胚軸較黃豆顆粒
      為小，且未含油質（或含極少量油質），稍經加熱即可熟
      化，以華氏250-300度之高溫加熱，已達烘焙程度，自屬
      業經烘焙調製。依據稅則第19章章註二(2)說明（原處分
      卷附件8第1頁），除0712節之乾蔬菜粉、細粒及細粉，
      1105 節之馬鈴薯粉、細粒及細粉；及乾豆類蔬菜粉、細
      粒及細粉，任何一章之植物性粉、細粒及細粉之調製品均
      屬稅則第1901節物品。系爭貨物既先經篩選胚軸
      (Selecting of germs)，嗣再經烘焙(Roaster)等之過程
      而成黃豆胚軸粉，自已經過「調製」之手續，而與單純之
      整顆黃豆經研磨後，基於保存之目的，再予以加熱(Heat)
      者不同。原告雖主張系爭貨物之製程係將黃豆清理及予以
      加溫處理等程序，最後予以冷卻並碾製成全脂之粉，為經
      適當之加溫使其產品較好保存之「黃豆粉」云云，惟與其
      所提供之貨物製程表不符，並不足採。
    (二)又黃豆胚軸僅係黃豆之一小部分，其非為「整個、破的、
      去皮或去殼」之黃豆，顯已逾越HS註解第12章總則對1201
      節至1208節所稱「種子」之規範，則其無論是否經過「加
      溫去苦味」、「烘焙調製」或其他方式加工，均無第1208
      節之適用。原告主張系爭貨物雖經「加溫去苦味」仍有第
      1208節之適用，核係對於稅則分類之誤解，並非可採。且
      黃豆胚軸粉所含異黃酮之濃度，係為特殊用途（作為健康
      奶昔、營養棒及營養補充食品之成分）而製作者，經高溫
      烘焙加工後，即成為一般客觀認知可以立即食用之調製食
      品，故是否可即時食用僅係認定調製與否之參考條件，並
      非決定要件。至於原告稱第12章並未排除黃豆胚軸粉之適
      用云云，查系爭貨物業經高溫烘焙調製，已無第1208 節
      或第12章其他節之適用。原告所稱，核不足採。
    (三)按海關對於進口貨品之稅則歸列，如發現所歸列之稅則號
      別不適當，擬變更其稅則號別且將影響進口人之權益者，
      依財政部台財關第770027306號函之規定（原處分卷附件6
      ），由關稅總局報部核定，而核定之原則為有整體性、延
      續性始足當之，所謂整體性乃海關對同一進口貨物，不論
      自同一關區進口，或自數個不同關區進口，均核定為同一
      稅則號別者而言，惟本件並無如上述所列稅則號別歸列不
      適當之情形，對於原告所稱被告稅則歸列之不一致，乃為
      各該次稅則分類見解不同所致，要不得即認其申報稅則為
      正確。
    (四)按國際商品統一分類制度註解（下稱H.S註解）第12章總
      則（原處分卷附件7）：「…包括在本節內之種子或果實
      可能是整個、破的、去皮或去殼的，可以經適度之加溫使
      其產品較好保存(如除去部分水份使其油質酵素變成不活
      性化)。為了去掉苦味，或使其產品更容易被使用，只要
      這些種子或果實自然特性不改變其一般用途變成其他特殊
      用途，某些處理是被允許使用。」及H.S註解第1901節
      (II)(A)（原處分卷附件8）：「『粉』及『細粒』，不僅
      指列入第11章之榖類粉或細粒，同時指列入任何一章之植
      物性粉、細粒及細粉，例如黃豆粉。…」可知，未經調製
      之種子（如黃豆）粉末應歸列第1208節，如其已逾越上開
      總則之規定者，則無該節之適用，至已調製之植物性粉末
      則應歸列第1901節。經查，原告前於94年8月23日所提供
      同樣產品之製程及參考資料顯示（原處分卷附件5），系
      案貨物為將黃豆壓碎，取胚軸，經烘焙冷卻後，研磨成粉
      ，並可以3公克1日之微量經開水沖泡後食用，則既可供直
      接沖泡食用，其「烘焙」程度核已超出稅則第12章所允許
      僅止於去苦味、除酵素活性等為保存目的而得「加熱」之
      範圍，自無原申報稅則第1208.10.00號之適用，而應依其
      已烘焙且即可供沖泡食用之植物性粉之特性，依據前揭
      H.S註解及財政部關稅總局稅則處94年9月14日（94）基關
      字第045號基隆關稅局進口稅則分類疑問及解答函示（原
      處分卷附件9）：「參據美國海關意見，本案貨物如有稅
      則第11章之貨物性質（particle size）者，宜歸列稅則
      第1901.90.99號…係以第1項貨物萃取而得，歸列稅則第
      2106.90.99號」。從而，被告原核定應屬妥適。
    (五)依據稅則第19章章註二(2)說明（原處分卷附件10），除
      0712節之乾蔬菜粉、細粒及細粉，1105節之馬鈴薯粉、細
      粒及細粉；及11.06節乾豆類蔬菜粉、細粒及細粉，其他
      章之植物性粉、細粒及細粉之調製品均屬稅則第1901節物
      品，系案貨品為已經烘焙之黃豆胚軸粉，核屬稅則第1901
      節之貨品無訛。
    (六)復據海關進口稅則總說明：「…本書之貨品分類架構採用
      世界關務組織制定之國際商品統一分類制度（Harmonized
      Commodity Description and Coding System ，簡稱HS）
      …」及總則一、：「本稅則各號別品目之劃分，除依據本
      稅則類、章及其註，各號別之貨名及解釋準則之規定外，
      並得參據關稅合作理事會編纂之『國際商品統一分類制度
      註解』及其他有關文件辦理」之規定（原處分卷附件11）
      ，我國稅則分類係採用國際商品統一分類制度（HS），美
      國為關稅合作理事會會員國之一，其稅則分類亦採用同一
      制度，則其依據HS註解所為分類核定，自具參考價值，我
      國海關本諸依法行政原則，自得依職權認定之；再者，各
      國家或租稅領域之政府政策、產業型態及稅賦制度皆有不
      同，其進口貨物查核之寬嚴及關稅課徵之稅率等，亦有差
      異，其他國家或租稅領域之進口貨物稅則如何認定歸列，
      並不足以拘束我國。查美國海關稅則分類案例HQ967757釋
      示（原處分卷附件12）：「The soy germ flour of the
      products SoyLife Complex Regular，SoyLife Complex
      Grandular and SoyLife Complex Micro，are
      classified in subheading 1901. 90.90.95」，原告申
      報與前揭相同貨名貨物，其稅則應歸列第1901節，而無稅
      則1208節之適用。原告雖指稱美國海關之稅則如何歸列云
      云，惟經由美國海關及邊境保護局【U.S.Customs and
      Border Protection (CBP)】之官方網站(網址：
      http://www.cbp.gov/)查得系爭貨物之稅則爭議決定書（
      案號：HQ967757及HQ959748，原處分卷附件12），明文
      SoyLife Complex Products與SoyLife,Soybean Flour二
      者為不同貨物，前者為經烘焙(roasted)或烹煮(cooked)
      之調製(prepared)品，後者則為經加熱之黃豆粉；其稅則
      歸列前者為1901節，後者為1208節。本件原告所據以指摘
      被告之案例為後者案例(即HQ959748)，而原告所申報貨物
      之貨名則為與前者案例相同之貨名，足認原告係誤解其貨
      物於商品分類上所應有之稅則歸列，所稱並不足採。
    (七)至系爭第2項貨物經核係由第1項貨物萃取而得，被告根據
      H.S註解第2106節：「下列食物製品如未列入其他節者，
      列入本節：(Ａ)直接或經處理後…供人食用之調製品。」
      及財政部關稅總局稅則處（94）基關字第045號基隆關稅
      局進口稅則分類疑問及解答函（原處分卷附件9)釋示(二)解
      答，歸列稅則第2106.90.99號，核屬允洽。
    (八)原告主張其應受信賴原則之保護云云。經查，被告雖曾於
      90年12月24日以(90)基預字第0451號稅則預先審核函（鈞
      院96年度訴字第2847號本院卷附件7）將「SOYLIFER
      COMPLEX MICRO SOYGERM FLOUR」(即黃豆胚軸粉)，核定
      歸列稅則第1212.99.90號「其他果實與子仁及其他植物產
      品，主要供人類食用者」，稅率16%在案，惟原告於92年1
      月起進口與上開稅則預先審核函相同之貨物（黃豆胚軸粉
      ）18批（鈞院96年度訴字第2847號本院卷附件8），均以
      貨名SOYLIFE COMPLEX REGULAR SOYBEAN FLOUR（黃豆粉
      ）申報，並報列稅則第1208.10.00號「大豆（黃豆）粉及
      細粒」，稅率3%，經核與上開預先審核函所列貨名「
      SOYGERM FLOUR」（黃豆胚軸粉）及核定稅則號別1212.99
      .90號，顯然不同。原告既未信賴上開稅則預先審核，並
      據以申報，即無信賴基礎，自無信賴保護原則之適用。且
      據本件系爭貨物於報關時檢附之發票（原處分卷附件1）
      ，其貨名為SOYLIFE COMPLEX REGULAR N-GMO Batch No.:
      63N/1969/R，與報單申報貨名SOYLIFE COMPLEX
      REGULARN-GMO SOYBEAN FLOUR、SOYLIFE 40% SOYBEAN
      FLOUR不符，另依系爭貨物原廠型錄（鈞院96年度訴字第
      2847號本院卷附件10）亦未有SOYBEAN FLOUR字樣，足證
      SOYBEAN FLOUR二字係原告為影響稅則歸列而加列者，是
      以原告提供不正確之資料、不完全之陳述使被告先行驗放
      ，依法即有信賴不值得保護之情事（行政程序法第119條
      參照）。準此，原告主張應受信賴原則之保護，亦不足採
      。
    (九)原告主張本件被告欲變更其稅則號別應報財政部核定，且
      系爭黃豆粉雖可即時食用，仍應歸列於第12章，雖系爭貨
      物雖僅取黃豆胚軸，仍應歸列於第12章，是以，系爭貨物
      並非係屬於第19章之貨物，故原告之信賴應受保護。惟查
      ，原告申請稅則預先審核之貨名與本件實際來貨不符，二
      者既非相同貨物，所歸屬之稅號自有不同，故本件並非被
      告片面變更同一貨物應歸屬之稅則。從而，即與行之多年
      稅則號別之變更須報財政部核定之程序無涉。至關於系爭
      貨物究應歸屬稅則第12章或第19章及原告是否有信賴保護
      原則之適用，均業見前述。
    (十)又與本件同一原告且相同案情之案件，業經鈞院97年5月8
      日以96年度訴字第2847號判決書判決「原告之訴駁回」在
      案，前揭訴訟理由所稱核無足採等語。
    聲明：駁回原告之訴。
          訴訟費用由原告負擔。
三、原告起訴時，被告之代表人為丘欣，嗣變更為呂財益，並由
    呂財益聲明承受訴訟，有其提出之聲明承受訴訟狀附卷可稽
    ，核無不合，應予准許，合先敘明。
四、按「為加速進口貨物通關，海關得按納稅義務人應申報之事
    項，先行徵稅驗放，事後再加審查；該進口貨物除其納稅義
    務人或關係人業經海關通知依第13條規定實施事後稽核者外
    ，如有應退、應補稅款者，應於貨物放行之翌日起6個月內
    ，通知納稅義務人，逾期視為業經核定。」；「進口貨物未
    經海關依前項規定先行徵稅驗放，且海關無法即時核定其應
    納關稅者，海關得依納稅義務人之申請，准其檢具審查所需
    文件資料，並繳納相當金額之保證金，先行驗放，事後由海
    關審查，並於貨物放行之翌日起6個月內核定其應納稅額，
    屆期視為依納稅義務人之申報核定應納稅額。」，關稅法第
    18條第1項及第2項各定有明文。
五、本件原告於95年12月5 日委由大順報關行股份有限公司基隆
    分公司向被告報運自美國進口之荷蘭製SOYLIFE COMPLEX
    REGULAR N-GMO SOYBEAN FLOUR 20 KGS/CTN及SOYLIFE 40%
    SOYBEAN FLOUR 10KG貨物乙批（報單第AW/BC/95/WR91/0326
    號，第1 項及第2 項，原處分卷附件1 ），原申報稅則號別
    第1208.10.00號，國定稅率第一欄之稅率為3 ％（荷蘭為適
    用國定稅率第一欄之國家），經依關稅法第18條第2 項規定
    ，准由原告繳納相當金額之保證金，先行驗放，事後再加審
    查；嗣經被告查核結果，來貨第1 項、第2 項分別改列稅則
    號別第1901.90.99號及第2106.90.99號，應按國定稅率30％
    徵稅，補徵進口稅款，保證金經扣抵後，以退還押金通知書
    （退押日報表第AW96-049號，原處分卷第38頁）通知原告。
    原告不服，申請復查，未獲變更，提起訴願，遂向本院提起
    本件行政訴訟等情，為兩造所不爭，且有上開各該文件、原
    處分、復查決定書及訴願決定書等件影本附原處分卷及訴願
    機關卷可稽。茲依前述兩造主張之意旨，就本件爭點敘明判
    決之理由。
六、被告改列系爭貨物之稅則號別為第1901.90.99號及第2106.
    90.99號，核無不合：
    (一)按「本稅則各號別品目之劃分，除依據本稅則類、章及其
      註，各號別之貨名及解釋準則之規定外，並得參據關稅合
      作理事會編纂之『國際商品統一分類制度（H.S ）註解』
      及其他有關文件辦理。」，海關進口稅則總則一設有規定
      。又國際商品統一分類制度註解（下稱H.S 註解）第12章
      總則（原處分卷附件7 ）規定：「…包括在本節內之種子
      或果實可能是整個、破的、去皮或去殼的，可以經適度之
      加溫使其產品較好保存( 如除去部分水份使其油質酵素變
      成不活性化) 。為了去掉苦味，或使其產品更容易被使用
      ，只要這些種子或果實自然特性不改變其一般用途變成其
      他特殊用途，某些處理是被允許使用。」，稅則號別第
      1208.10. 00 號，貨名為「大豆( 黃豆) 粉及細粒」，國
      定稅率為3 ％；H.S 註解第1901節(II)(A) （原處分卷附
      件8 ）規定：「『粉』及『細粒』，不僅指列入第11章之
      榖類粉或細粒，同時指列入任何一章之植物性粉、細粒及
      細粉，例如黃豆粉。…」，稅則號別第1901.90.99號，貨
      名為「其他第1901節所屬之調製品」，國定稅率為30％；
      稅則號別第2106.90.99號（本件第2 項貨物之貨品分類號
      列為第2106.90.99.90-3 號），貨名為「其他未列名食物
      調製品」，國定稅率亦為30％。由上H.S 註解及海關進口
      稅則輸出入貨品分類表規定可知，未經調製之種子（如黃
      豆）粉末應歸列第1208節，如其已逾越上開H.S 註解第12
      章總則之規定者，則無該章節之適用，至已調製之植物性
      粉末則應歸列第1901節，合先敘明。
    (二)經查，依原告前於94年8 月23日所提供同樣產品之製程及
      參考資料顯示（原處分卷附件5 ），系案貨物為將黃豆壓
      碎，取胚軸，經烘焙冷卻後，研磨成粉，並可以3 公克1
      日之微量經開水沖泡後食用，則既可供直接沖泡食用，其
      「烘焙」程度核已超出稅則第12章所允許僅止於去苦味、
      除酵素活性等為保存目的而得「加熱」之範圍，自無原申
      報稅則第1208.10.00號之適用，而應依其已烘焙且即可供
      沖泡食用之植物性粉之特性，依據前揭H.S 註解及海關進
      口稅則輸出入貨品分類表之規定，系爭貨物如有稅則第11
      章之貨物性質（particle size ）者，宜歸列稅則第
      1901.90.99號，如係其他第1901節所屬之調製品者，則歸
      列稅則第2106.90.99號。
    (三)又系爭貨物依原告所提供之加工製程及成分表分析（原處
      分卷附件5 ），係以黃豆壓碎取得之黃豆胚軸，經以華氏
      250-300 度(121℃-148℃) 烘焙後研磨製成之粉，由於黃
      豆胚軸較黃豆顆粒為小，且未含油質（或含極少量油質）
      ，稍經加熱即可熟化，以華氏250-300 度之高溫加熱，已
      達烘焙程度，自屬業經烘焙調製。依據稅則第19章章註二
       (2)說明（原處分卷附件8 第1 頁），除0712節之乾蔬菜
      粉、細粒及細粉，1105節之馬鈴薯粉、細粒及細粉；及乾
      豆類蔬菜粉、細粒及細粉，任何一章之植物性粉、細粒及
      細粉之調製品均屬稅則第1901節物品。本件系爭貨物既先
      經篩選胚軸(Selecting of germs)，嗣再經烘焙
       (Roaster)等之過程而成黃豆胚軸粉，係已經過「調製」
      之手續，而與單純之整顆黃豆經研磨後，基於保存之目的
      ，再予以加熱(Heat)者不同。原告所稱系爭貨物之製程係
      將黃豆清理及予以加溫處理等程序，最後予以冷卻並碾製
      成全脂之粉，為經適當之加溫使其產品較好保存之「黃豆
      粉」云云，核與其所提供之系爭貨物製程表不符，並不足
      採。
    (四)且黃豆胚軸僅係黃豆之一小部分，其非「整個、破的、去
      皮或去殼」之黃豆，顯已逾越HS註解第12章總則對1201
      節至1208節所稱「種子」之範疇，則其無論是否經過「加
      溫去苦味」、「烘焙調製」或其他方式加工，均無第1208
      節之適用。原告主張系爭貨物雖經「加溫去苦味」仍有第
      1208節之適用云云，核與前開稅則分類之規定不合，並非
      可採。而黃豆胚軸粉所含異黃酮之濃度，係為特殊用途（
      作為健康奶昔、營養棒及營養補充食品之成分）而製作者
      ，經高溫烘焙加工後，即成為一般客觀認知可以立即食用
      之調製食品，故是否可即時食用僅係認定調製與否之參考
      條件，並非決定要件；又系爭貨物業經高溫烘焙調製，已
      無第1208 節 或第12章其他節之適用。是以原告所稱第12
      章並未排除黃豆胚軸粉之適用云云，核不足採。
    (五)再者，各國家或租稅領域之政府政策、產業型態及稅賦制
      度皆有不同，其進口貨物查核之寬嚴及關稅課徵之稅率等
      ，亦有差異，其他國家或租稅領域之進口貨物稅則如何認
      定歸列，並不足以拘束我國。查美國海關稅則分類案例
      HQ967757釋示（原處分卷附件12）：「The soy germ
      flour of the products SoyLife Complex Regular ，
      SoyLife Complex Grandular and SoyLife Complex
      Micro ，are classified in subheading 1901.
      90.90.95 」 ，原告申報與前揭相同貨名貨物，其稅則應
      歸列第1901 節 ，而無稅則1208節之適用。原告雖指稱美
      國海關之稅則如何歸列云云，惟經由美國海關及邊境保護
      局【U.S.Customs and Border Protection (CBP) 】之官
      方網站( 網址：http://www.cbp.gov/)查得系爭貨物之稅
      則爭議決定書（案號：HQ967757及HQ959748，原處分卷附
      件12 ） 說明，SoyLife Complex Products與
      SoyLife,Soybean Flour 二者為不同貨物，前者為經烘焙
       (roasted)或烹煮(cooked)之調製(prepared)品，後者則
      為經加熱之黃豆粉；其稅則歸列前者為1901節，後者為
      1208節。本件原告所申報貨物之貨名係與前者案例相同之
      貨名，卻以後者案例( 即HQ959748) 作為指摘被告之依據
      ，核屬誤會，原告所稱，並不足採。
七、被告按稅率30％補徵系爭貨物進口稅款之處分，並無違誤：
    (一)承上所述，本件被告查核結果，以原告進口系爭貨物為已
      烘焙之黃豆胚軸粉，乃改列稅則號別為第1901.90.99號及
      第2106.90.99號，按稅率30% 課徵關稅，補徵進口稅款，
      並無違誤。
    (二)又原告主張其應受信賴原則之保護，系爭貨物縱不屬稅則
      第1208.10.00.00-6 號，亦應屬稅則第1212.99.90號云云
      。經查，被告雖曾於90年12月24日以(90)基預字第0451號
      稅則預先審核函（本院96年度訴字第2847號本院卷附件7
      ）將「SOYLIFER COMPLEX MICRO SOYGERM FLOUR」( 即黃
      豆胚軸粉) ，核定歸列稅則第1212.99.90號「其他果實與
      子仁及其他植物產品，主要供人類食用者」，稅率16% 在
      案；惟上開預先審核函，僅屬個案之核定，且原告於92年
      1 月起進口與上開稅則預先審核函相同之貨物（黃豆胚軸
      粉）18批（本院96 年 度訴字第2847號本院卷附件8 ），
      均以貨名SOYLIFE COMPLEX REGULAR SOYBEAN FLOUR （黃
      豆粉）申報，並報列稅則第1208.10.00號「大豆（黃豆）
      粉及細粒」，稅率3%，經核與上開預先審核函所列貨名「
      SOYGERM FLOUR 」（黃豆胚軸粉）及核定稅則號別
      1212.99 .90 號，顯然不同。原告既未信賴上開稅則預先
      審核，並據以申報，即無信賴基礎可言，自無信賴保護原
      則之適用。且據本件系爭貨物於報關時檢附之發票（原處
      分卷附件2 ），其貨名為SOYLIFE COMPLEX REGULAR
      N-GMO Batch No.: 63N/1969/R ，與報單（原處分卷附件
      1 ）申報貨名SOYLIFE COMPLEX REGULARN-GMO SOYBEAN
      FLOUR 、SOYLIFE 40% SOYBEAN FLOUR 不符，另依系爭貨
      物原廠型錄（本院96年度訴字第2847號本院卷附件10）亦
      未有SOYBEAN FLOUR 字樣，足證SOYBEAN FLOUR 二字係原
      告所加列者，即有提供不正確之資料、不完全之陳述使被
      告先行驗放之情形，依法即有信賴不值得保護之情事（行
      政程序法第119 條第2 款參照）。是以原告主張應受信賴
      原則之保護，系爭貨物應屬稅則第1212.99.90號云云，即
      乏所據，亦不足採。
八、從而，本件被告改列系爭貨物之稅則號別為第1901.90.99號
    及第2106.90.99號，並按國定稅率30％補徵進口稅款，於法
    並無違誤。復查及訴願決定遞予維持，亦無不合。原告徒執
    前詞，訴請撤銷，為無理由，應予駁回。
據上論結，本件原告之訴為無理由，依行政訴訟法第236條、第
233條第1項、第98條第1項前段，判決如主文。
中    華    民    國    97    年    10    月   31     日
                   臺北高等行政法院第五庭
                                   法  官  蕭忠仁
上為正本係照原本作成。
本件以訴訟事件所涉及之法律見解具有原則性者為限，始得於本
判決送達後20日內向本院提出上訴狀並表明上訴理由，如已於本
判決宣示後送達前提起上訴者，應於判決送達後20日內補具上訴
理由（均按他造人數附繕本），且經最高行政法院許可後方得上
訴。
中    華    民    國    97    年    10    月   31     日
                                   書記官  蕭純純


司法院資訊處製作；財團法人民間司法改革基金會備份。
